最高法院刑事判決　　　　　　一○○年度台上字第四五八五號
上　訴　人　陳永頂
　　　　　　林美玲
　　　　　　張雄泰
共　　　同
選任辯護人　王仁聰律師
　　　　　　蔡桓文律師
上列上訴人等因妨害投票案件，不服福建高等法院金門分院中華
民國一○○年五月二十六日第二審判決（九十九年度上訴字第三
七號，起訴案號：福建金門地方法院檢察署九十九年度選偵字第
一一六、二五九號），提起上訴，本院判決如下：
    主  文
上訴駁回。
    理  由
一、陳永頂、林美玲部分
按刑事訴訟法第三百七十七條規定，上訴於第三審法院，非以判
決違背法令為理由，不得為之。是提起第三審上訴，應以原判決
違背法令為理由，係屬法定要件。如果上訴理由書狀並未依據卷
內訴訟資料，具體指摘原判決不適用何種法則或如何適用不當，
或所指摘原判決違法情事，顯與法律規定得為第三審上訴理由之
違法情形，不相適合時，均應認其上訴為違背法律上之程式，予
以駁回。本件原判決維持第一審論處上訴人陳永頂、林美玲（下
稱上訴人等）共同意圖使特定候選人當選，以虛偽遷徙戶籍取得
投票權而為投票罪刑之判決，駁回上訴人等在第二審之上訴，已
詳敘所憑之證據及認定之理由；對上訴人等所辯各節，如何不足
採信，亦據卷內資料詳予指駁說明，從形式上觀察，並無任何違
背法令之處。按認定犯罪事實所憑之證據，並不以直接證據為限
，間接證據亦包括在內，審理事實之法院綜合卷內之直接、間接
證據，本於推理作用，確信其為真實之程度者，即非不得據之為
有罪之認定。本件原判決以陳永頂坦承：有將其本人之身分證、
印章、照片（下稱身分證件等資料）交給石素真，嗣石素真將陳
永頂及石素真之身分證件等資料寄給林美玲，後者再將之交予張
雄泰持往申辦戶籍遷移手續；陳永頂於民國九十八年七月二日遷
入金門縣金沙鎮后浦頭一四二號即張雄泰之戶籍內，並於同年十
二月五日前往金門參與金門縣第五屆縣長、（第二選區）縣議員
及第十屆金沙鎮鎮長選舉（下稱系爭選舉）之投票；林美玲亦供
承：石素真係其表姊，石素真有寄來陳永頂、石素真之身分證件
等資料，其再將之交給張雄泰去辦理遷移戶籍手續，石素真、陳
永頂於九十八年十二月五日有前往金門參與系爭選舉之投票等事
實。並依憑張雄泰、石素真對部分事實之陳述、虞幼祥之證述，
遷徙戶籍登記委託（同意）書、戶籍登記申請書、全戶戶籍資料
查詢結果單、戶口查訪表、傳票送達證書、行動電話通聯紀錄、
選舉人名冊、租賃契約書等證據資料調查之結果，綜合研判，認
定上訴人等與張雄泰、石素真四人共同基於意圖使系爭選舉之某
位特定候選人當選之犯意聯絡，由林美玲徵詢石素真將戶籍虛偽
遷徙至張雄泰前述戶籍之意願，並請代為尋找另一有意願之人；
石素真予以允諾，並徵得友人陳永頂之同意；張雄泰並於林美玲
徵詢時同意將陳永頂、石素真二人之戶籍遷徙至前述戶籍地；進
而以前述方法，於九十八年六月二十二日及七月二日完成陳永頂
、石素真之虛偽之戶籍遷徙登記，因而取得系爭選舉之投票權並
於同年十二月五日前往投票，確有意圖使特定候選人當選，以虛
偽遷徙戶籍取得投票權而為投票之犯行，並敘明：陳永頂、石素
真長期住居台中，前此未曾到過金門，與金門亦無血緣、地緣或
生活、社會事務之合理關連；渠等完成前揭遷徒登記後，除前述
投票日前一日及九十八年十二月十五日接受本案調查前往金門外
，均未實際住居該地；且渠等遷徙登記之時間與繼續居住四個月
以上得取得選舉人資格之規定恰相符合，遷徙與選舉有極為密切
之關連；而陳永頂、石素真所辯係為投資並節省機票始設籍金門
云云，因與一般投資、經營之常情有違，應僅係本件虛偽遷徒之
掩飾等情。就上訴人等與石素真、張雄泰間之本案犯行何以有犯
意之聯絡及行為之分擔，亦詳述其理由。所為之論斷、說明及證
據之取捨及判斷，並無悖離一般經驗及論理法則，自不得指為違
法。上訴意旨，對於原判決究竟如何違背法令，並未依據卷內資
料為具體之指摘，僅割裂證據為個別之觀察，或截取原判決行文
之部分，而就原判決已詳為論斷及說明之事項，再為事實上之爭
辯，並對原審採證認事之職權行使，任意指摘，難認係適法之上
訴第三審理由。又原判決就陳永頂、石素真於九十八年十二月四
日與虞幼祥簽訂之玻璃屋租賃契約，何以係表面假象，已詳予說
明（見原判決第十一頁(五)至第十三頁）。則租期是否自九十九年
三月一日起算、是否繳交押租金、房屋裝潢完成與否，均難認係
有利被告之論據，原判決就上訴人等此部分之辯解，雖未逐一說
明，亦與判決不載理由之違法情形有別。依上說明，上訴人等之
上訴難謂符合首揭法定之上訴第三審要件，其上訴違背法律上之
程式，俱應予駁回。
二、張雄泰部分
按上訴期間為十日，自送達判決後起算，刑事訴訟法第三百四十
九條前段定有明文。上訴人張雄泰因本案經原審法院論處共同意
圖使特定候選人當選，以虛偽遷徙戶籍取得投票權而為投票罪刑
，於判決後之一○○年五月三十一日，由原審法院以郵務方式送
達判決正本，為合法送達，有送達證書附卷可按。因張雄泰住居
金門縣金沙鎮，經扣除在途期間一日，其期間之末日即同年六月
十一日為週六，翌日為星期日，應以次日代之，亦即截至九十八
年六月十三日（週一）上訴期間即已屆滿，乃竟延至同年月十四
日始提起第三審上訴，顯已逾期，其上訴自非合法，應予駁回。
據上論結，應依刑事訴訟法第三百九十五條前段，判決如主文。
中    華    民    國  一○○  年    八    月   十八   日
                      最高法院刑事第十二庭
                          審判長法官  黃  正  興  
                                法官  林  秀  夫  
                                法官  許  錦  印  
                                法官  林  瑞  斌  
                                法官  謝  靜  恒  
本件正本證明與原本無異
                                      書  記  官  
中    華    民    國  一○○  年    八    月  二十三  日
                                                      v